【裁判字號】    92,交聲,59
【裁判日期】    920528
【裁判案由】    違反道路交通管理處罰條例聲明異議
【裁判全文】
臺灣苗栗地方法院交通事件裁定                      九十二年度交聲字第五九號
    移
    異議人即
    受處分人  甲○○
右列受處分人因違反道路交通管理處罰條例案件，對於交通部公路局新竹區監理所苗
栗監理站九十二年四月十日所為之處分（竹監苗字第裁五四─Ｆ00000000號
裁決書），聲明異議，本院裁定如左：
    主  文
原處分關於駕車肇事致人受傷未採取救護而逃逸，吊銷駕駛執照並永久禁考部分撤銷
。
甲○○違反汽車駕駛人駕駛汽車肇事，致人受傷，應即採取救護或其他必要措施，並
向警察機關報告，不得駛離之規定，吊扣其駕駛執照個月。
異議人其餘異議駁回。
    理  由
一、聲明異議意旨略以：交通部公路局新竹區監理所於民國九十二年四月十日竹監苗
    字第裁五四─Ｆ00000000號裁決理由認聲明異議人即受處分人甲○○於
    九十二年四月九日十九時五十分許，酒後駕駛車號七Ｒ─四○六○號自用小客車
    ，行經通霄鎮○○路成興超市前，不慎與被害人乙○○所騎乘之機車擦撞，並致
    使被害人受傷，並未採取救護或其他必要措施，並向警察機關報告即逃逸，於經
    苗栗縣警察局通霄分局通霄派出所員警以異議人係違反道路交通管理處罰條例第
    三十五條第一項及第六十二條第一項之規定掣發苗栗縣警察局違反道路交通管理
    事件通知單（下稱舉發通知書），並規定異議人應依舉發通知書所載應到案時間
    內到苗栗監理站接受裁罰，茲異議人並未依舉發通知書所載應到案時間內到苗栗
    監理站接受裁罰，爰由苗栗監理站依據道路交通管理處罰條例第三十五條第一項
    、第六十二條第一項、同條例第六十七項第一項暨違反道路交通管理事件統一裁
    罰標準及處理細則第四十一條第四項規定逕行裁決異議人罰鍰新台幣四萬九千五
    百元及吊銷駕駛執照，並永久禁考等語。惟異議人於事故發生時，立即下車向被
    害人詢問有無受傷及查看車輛毀損情形，待對方稱沒事後，異議人始駕前開自小
    客車離開至前方距現場約一百多公尺路旁休息，異議人並無逃逸意圖，原處分機
    關認異議人係「肇事致人受傷逃逸」顯屬誤判，爰請求予以撤銷原處分等語。
二、按道路交通管理處罰條例第六十二條第一項規定：「汽車駕駛人，駕駛汽車肇事
    致人受傷或死亡，應即採取救護或其他必要措施，並向警察機關報告，不得駛離
    ；違者吊扣其駕照三個月至六個月；逃逸者吊銷駕駛執照」。又依同條例第六十
    七條第一項規定：「汽車駕駛人，曾依第二十七條第二項、第三十五條第一項第
    一款至第三款、第三十七條第二項、第五十四條、第六十一條第一項第一款、第
    二款、第六十二條第一項之規定吊銷駕駛執照者，不得考領駕駛執照。」，是道
    路交通管理條例第六十二條第一項前段係就肇事駛離現場所作之處罰規定，而同
    條項後段則係就肇事逃逸之處罰規定。而道路交通管理處罰條例第六十二條第一
    項後段肇事逃逸之處罰，乃吊銷執照且永久禁考，對行為人之權利造成極大之限
    制效果，依憲法第二十三條比例原則之精神，肇事逃逸者除客觀上必須有不為積
    極救助措施而將肇事車輛駛離現場之行為外，其主觀上尚必須有逃避肇事責任之
    逃逸故意，是肇事駛離現場與肇事逃逸之處罰規定，兩者區別在於汽車駕駛人肇
    事後主觀犯意之不同，故肇事者於客觀上縱未採取積極之救助措施並將肇事車輛
    駛離現場，惟主觀上並未有逃逸之故意，其僅係違反道路交通管理處罰條例第六
    十二條第一項前段肇事駛離現場之規定，尚難認係違反上開條例同條項後段之肇
    事逃逸規定，合先敘明。
三、訊據異議人對於右揭時、地酒醉駕車肇事致被害人乙○○受傷及未採取救護或其
    他必要措施，並向警察機關報告即將其自用小客車駛離現場等情固坦承不諱，惟
    矢口否認有肇事後「故意逃逸」之事實，辯稱：與對方所騎乘之機車碰撞後，其
    有下車詢問對方是否受傷因對方說沒事，始駕車離開現場，並在附近之路旁睡覺
    等語。
    (一)經查：被害人乙○○陳稱「‧‧‧當時加害人（即異議人）李先生確有停車查
      看本人傷勢及車輛損害，待本人稱沒事並示意請對方離開，加害人始駕車離開
      」，此有乙○○出具之證明書乙份在卷足參；又經本院調閱臺灣苗栗地方法院
      檢察署九十二年度偵字第一四三七號偵查卷宗得知，被害人乙○○於偵訊時陳
      稱：「我被撞之後，就有一點昏迷，我當時不知道他有下車問我，後來了醫院
      ，才聽到旁邊的目擊者說，被告（即異議人）有下來看我」（參見臺灣苗栗地
      方法院檢察署九十二年五月五日訊問筆錄），足見異議人所辯上情，應堪信為
      真實。
    (二)次查，異議人因本件事實前經臺灣苗栗地方法院檢察署檢察官偵查後，以受處
  分人酒醉駕車，觸犯公共危險罪事證明確，於九十二年五月十日以九十二年度
      偵字第一四三七號為緩起訴處分（有臺灣高等法院被告全國前案紀錄表在卷足
      參）；至警方報告意旨原認異議人另尚涉有「肇事逃逸」罪嫌部分，則因檢察
      官偵查後，認為：「被告並無肇事遺棄之故意，應認其肇事逃逸之罪嫌不足」
      ，故就該部分為不起訴處分，亦有九十二年偵字第一四三七號不起訴處分書在
      卷可憑，是該部分之事實既經檢察官，依嚴格之證據法則予以偵查，則移送機
      關原裁決所引用之「苗栗縣警察局舉發違反道路交通管理事件通知單」上所載
      之違規事實，有關「肇事逃逸」部分即失其依據；而異議人固有酒醉駕車肇事
      致人受傷情事，與道路交通管理處罰條例第三十五條第一項第一款前段之「酒
      精濃度超過規定標準因而肇事致人受傷」規定相合，惟既查無其他積極證據足
      證異議人有「肇事逃逸」情形，從而，異議人就此部分聲明異議，洵屬可採。
    (三)復查，異議人雖無逃逸之故意，然如前述，其於駕車肇事後，既已明知被害人
      乙○○已受傷，竟未保持現場、採取救護及其他必要措施，或向警察機關報告
      即將其自用小客車駛離，是異議人之行為亦顯違反前開道路交通管理處罰條例
      第六十二條第一項前段：「汽車駕駛人，駕駛汽車肇事致人受傷或死亡，應即
      採取救護或其他必要措施，並向警察機關報告，不得駛離；違者吊扣其駕照三
      個月至六個月」之規定；且本義務之違反，並不因其嗣後於刑事責任上受不起
      訴處分而影響。是異議人之上開行為仍違反道路交通管理處罰條例第六十二條
      第一項前段之肇事致人受傷駛離現場規定，爰依上開規定，裁定如主文第二項
      所示，始為適法。綜合上述，本件異議人之違規事實，裁決機關原應依違反道
      路交通管理處罰條例第三十五條第一項第一款有關「汽車駕駛人，駕駛汽車經
      測試檢定酒精濃度超過規定標準者，處新臺幣一萬五千元以上六萬元以下罰鍰
      ：：。」前段之規定予以處罰，卻逕依同條款後段及第六十二條第一項規定，
      裁決異議人吊銷駕駛執照，尚有未洽，應將該部分予以撤銷，由裁決機關另為
      適當之處罰，爰裁定如主文第一項所示。至於原裁決罰鍰四萬九千五百元部分
      ，則受處分人既經測試檢定酒精濃度超過規定標準（道路交通管理處罰條例規
      定呼氣酒精濃度值不得逾每公升零點二五毫克），是裁決機關依上揭同條例第
      三十五條第一項第一款規定科處罰鍰，罰鍰額度復未超逾法定裁量範圍，異議
      人就此部分之聲明異議即無理由，應予駁回。
四、據上論斷，應依道路交通管理處罰條例第八十七條第二項，道路交通案件處理辦
    法第二十條前段，裁定如主文。
中        華        民      國    九十二    年    五    月    二十八    日
                                      臺灣苗栗地方法院交通法庭
                                          法  官   林  誌  誠
右正本證明與原本無異。
如不服本裁定，應於裁定送達後五日內向本院提出抗告狀。
                                          書記官   李  達  成
中        華        民      國    九十二    年    五    月    二十八    日


司法院資訊處製作；財團法人民間司法改革基金會備份。
